---
title: "Jornal Econômico - Edição Especial"
format: 
  html:
    theme: flatly
include-in-header: |
  <style>
    /* Fundo com textura de jornal impresso */
    body {
      background: #fdfdfd url('https://www.transparenttextures.com/patterns/newspaper.png') repeat;
      font-family: "Times New Roman", serif;
      margin: 0 auto;
      max-width: 900px;
      padding: 20px;
      line-height: 1.6;
      color: #000;
    }
    header.journal-header {
      text-align: center;
      margin-bottom: 30px;
      padding: 20px 0;
      border-bottom: 3px double #000;
    }
    header.journal-header h1 {
      font-size: 4em;
      margin: 0;
      letter-spacing: 5px;
      text-transform: uppercase;
    }
    header.journal-header h2 {
      font-size: 1.5em;
      margin: 0;
      font-style: italic;
      color: #555;
      margin-top: 10px;
    }
    .article {
      margin: 40px 0;
      display: flex;
      flex-wrap: wrap;
    }
    .article .graphic {
      flex: 1;
      min-width: 300px;
      margin-right: 20px;
      text-align: center;
    }
    .article .panel {
      flex: 1;
      min-width: 300px;
    }
    .article .panel h3 {
      font-size: 1.8em;
      margin-top: 0;
    }
    .article .panel p {
      font-size: 1.2em;
    }
    .newspaper-footer {
      text-align: center;
      font-size: 0.9em;
      margin-top: 50px;
      padding-top: 20px;
      border-top: 1px solid #ccc;
      color: #555;
    }
  </style>
execute:
  echo: false
  warning: false
  message: false
---

```{r, include=FALSE}
# Carregar pacotes e definir variáveis globais
library(tidyverse)
library(ggthemes)
library(WDI)

paises <- c("BR", "AR", "US")

```

**Série temporal - Taxa de Crescimento do PIB (2000-2023)**

```{r}
# Carregar dados de crescimento do PIB
dados_growth <- WDI(country = paises, 
                    indicator = "NY.GDP.MKTP.KD.ZG", 
                    start = 2000, 
                    end = 2023) %>% 
  rename(GDP_growth = NY.GDP.MKTP.KD.ZG) %>% 
  na.omit() %>% 
  mutate(iso2c = factor(iso2c, levels = paises))

# Criar o gráfico de linha
gdp_growth_plot <- ggplot(dados_growth, 
                          aes(x = year, y = GDP_growth, color = iso2c)) +
  geom_line(linewidth = 1.2) +
  geom_point(size = 2) +
  labs(
    title = "Taxa de Crescimento do PIB (2000-2023)",
    subtitle = "Brasil, Argentina e EUA",
    x = "Ano",
    y = "Crescimento do PIB (%)",
    color = "País",
    caption = "Fonte: Banco Mundial - WDI"
  ) +
  theme_minimal(base_family = "serif") +
  theme(
    plot.background = element_rect(fill = "black"),
    panel.background = element_rect(fill = "black"),
    plot.title = element_text(face = "bold", size = 18, color = "white"),
    plot.subtitle = element_text(size = 14, color = "white"),
    axis.text = element_text(color = "white"),
    axis.title = element_text(color = "white"),
    legend.text = element_text(color = "white"),
    legend.title = element_text(color = "white"),
    panel.grid.major = element_line(color = "gray50"),
    panel.grid.minor = element_blank()
  )

# Exibir o gráfico
gdp_growth_plot

```

**Série Temporal:**

Referência dos Dados:

-   Fonte: World Development Indicators (WDI) do Banco Mundial

-   Indicador: `NY.GDP.MKTP.KD.ZG`
    Este indicador mede a taxa de crescimento anual do Produto Interno Bruto (PIB) em termos percentuais.

-   Período: 2000 a 2023

Interpretação do Gráfico:

-   Evolução Econômica: O gráfico apresenta uma linha para cada país, evidenciando as variações nas taxas de crescimento do PIB.

-   Picos e Vales:

    -   Picos indicam períodos de rápido crescimento, geralmente associados à recuperação pós-crise ou políticas econômicas expansionistas.

    -   Quedas podem revelar momentos de crescimento reduzido ou retração, relacionados a recessões ou choques externos.

-   Comparação entre Países:

    -   A comparação das linhas dos países permite observar as diferenças estruturais em suas economias.

    -   Um país com crescimento consistente pode indicar maior estabilidade econômica em comparação àqueles com oscilações maiores.

Essa visualização é fundamental para analistas, investidores e formuladores de políticas, pois permite identificar tendências de longo prazo e correlacionar eventos históricos com o desempenho econômico de cada país.

# **Corte Transversal – Exportações e Importações (2023)**

```{r}
# Baixar os dados de exportações e importações para 2023
dados_exp_imp <- WDI(
  indicator = c("NE.EXP.GNFS.ZS", "NE.IMP.GNFS.ZS"),
  country = paises,
  start = 2023,
  end = 2023
)

if(nrow(dados_exp_imp) == 0){
  stop("Os dados do Banco Mundial não estão disponíveis para o ano de 2023.")
}

dados_exp_imp <- dados_exp_imp %>%
  rename(
    Exportacoes = NE.EXP.GNFS.ZS, 
    Importacoes = NE.IMP.GNFS.ZS
  ) %>%
  na.omit()

# Transformar os dados para o formato longo
dados_long <- dados_exp_imp %>%
  pivot_longer(
    cols = c(Exportacoes, Importacoes),
    names_to = "Tipo",
    values_to = "Valor"
  ) %>%
  mutate(PaisTipo = factor(paste(iso2c, Tipo, sep = "."),
                           levels = unique(paste(iso2c, Tipo, sep = "."))))

# Criar o gráfico de pontos
scatter_plot <- ggplot(dados_long, 
                       aes(x = iso2c, y = Valor, color = PaisTipo)) +
  geom_point(position = position_dodge(width = 0.3), size = 5, alpha = 0.8) +
  scale_y_continuous(limits = c(0, 100), labels = scales::percent_format(scale = 1)) +
  scale_color_manual(values = c(
    "BR.Exportacoes" = "green",
    "BR.Importacoes" = "yellow",
    "AR.Exportacoes" = "blue",
    "AR.Importacoes" = "orange",
    "US.Exportacoes" = "purple",
    "US.Importacoes" = "red"
  )) +
  labs(
    title = "Exportações e Importações - Brasil, Argentina e EUA (2023)",
    subtitle = "Porcentagem do PIB",
    x = "País",
    y = "Valor (% do PIB)",
    color = "Indicador",
    caption = "Fonte: Banco Mundial - WDI"
  ) +
  theme_minimal(base_family = "serif") +
  theme(
    plot.background = element_rect(fill = "black"),
    panel.background = element_rect(fill = "black"),
    plot.title = element_text(face = "bold", size = 18, color = "white"),
    plot.subtitle = element_text(size = 14, color = "white"),
    axis.text = element_text(color = "white"),
    axis.title = element_text(color = "white"),
    legend.text = element_text(color = "white"),
    legend.title = element_text(color = "white"),
    panel.grid.major = element_line(color = "gray50"),
    panel.grid.minor = element_blank()
  )

# Exibir o gráfico
scatter_plot

```

**Corte Transversal:**

Referência dos Dados:

-   Fonte: World Development Indicators (WDI) do Banco Mundial

-   Indicadores:

    -   `NE.EXP.GNFS.ZS`: Exportações de bens e serviços como porcentagem do PIB

    -   `NE.IMP.GNFS.ZS`: Importações de bens e serviços como porcentagem do PIB

-   Ano: 2023

Interpretação do Gráfico:

-   Comparação Instantânea: O gráfico mostra os valores de exportações e importações para cada país em 2023, expressos como porcentagem do PIB.

-   Indicadores de Competitividade e Dependência:

    -   Exportações indicam a capacidade do país de produzir e vender bens e serviços no mercado internacional.

    -   Importações revelam o grau de dependência de insumos e produtos estrangeiros.

-   Interpretação Relativa: Ao expressar os dados como porcentagem do PIB, é possível identificar a relevância do comércio exterior para cada economia, destacando a exposição a variações no comércio global.

Essa análise é valiosa para investidores, economistas e gestores de políticas públicas, pois evidencia como o comércio exterior impacta a saúde econômica e a competitividade dos países.
